【裁判字號】    92,家訴,60
【裁判日期】    920428
【裁判案由】    確認婚姻無效
【裁判全文】
臺灣臺中地方法院民事判決  九十二年度家訴字第六○號
    原      告  乙○○
    被      告  甲○○
右當事人間請求確認婚姻無效事件，本院判決如左：
    主      文
確認原告與被告間之婚姻無效。
訴訟費用由被告負擔。
    事      實
甲、原告方面：
  一、聲明：求為判決如主文。
  二、陳述：兩造於民國七十九年二月十一日結婚，育有賴宜君及賴怡如二名子女，
      兩造於八十五年十月一日協議離婚，並約定賴宜君之親權行使負擔由被告任之
      ，惟原告擔心日後未能探視子女，遂於同年十月五日與被告及二名友人填妥結
      婚日為同年月六日之結婚証書，即於八十五年十月七日至戶政機關辦理結婚登
      記，惟實際上兩造除此結婚登記外，並未舉行任何結婚公開儀式。依現行民法
      第九百八十二條第一項之規定，結婚應有公開儀式及二人以上之證人，結婚不
      具備上開方式者，無效，民法第九百八十八條第一款定有明文，故兩造之婚姻
      本屬無效，爰訴請確認兩造之婚姻無效。
  三、證據：提出戶籍謄本二份為証。
乙、被告方面：確實沒有舉行公開儀式，也沒有請客。
    理    由
一、本件原告主張兩造於七十九年二月十一日結婚，育有賴宜君及賴怡如二名子女，
    兩造於八十五年十月一日協議離婚，並約定賴宜君之親權行使負擔由被告任之，
    惟原告擔心日後未能探視子女，遂於同年十月五日與被告及二名友人填妥結婚日
    為同年月六日之結婚証書，即於八十五年十月七日至戶政機關辦理結婚登記，惟
    實際上兩造除此結婚登記外，並未舉行任何結婚公開儀式，爰依法請求確認婚姻
    無效，並提出戶籍謄本二份為証，被告對於上開事實均不爭執，是可信原告之主
    張為真。
二、按結婚應有公開儀式及二人以上之證人，不具備上開方式者其結婚無效，民法第
    九百八十二條第一項、第九百八十八條第一款定有明文。又民法九百八十二條所
    謂結婚應有公開之儀式，指結婚之當事人應行定式之禮儀，使不特定人得以共聞
    共見認識其為結婚者而言，最高法院五十一年台上字第五五一號判例意旨參照。
    經查，兩造未舉行公開結婚議式即於八十五年十月七日辦理八十五年十月六日結
    婚登記，已如前述，現因目前戶籍登記上兩造仍為夫妻關係，則原告即因該婚姻
    關係之存否不明確，影響其身分上之法律關係，有提起確認之訴必要。是故，原
    告與被告既未舉行公開之儀式而逕行辦理結婚之登記，依首揭說明，其結婚自屬
    無效，原告請求確認兩造間之婚姻無效，於法有據，應予准許。
三、據上論結，本件原告之訴為有理由，依民事訴訟法第七十八條判決如主文。
中      華      民      國    九十二    年      四      月    二十八    日
                              臺灣臺中地方法院家事法庭
~B法      官  涂秀玲
右正本證明與原本無異
如對本判決上訴，須於判決正本送達後二十日內向本院提出上訴狀
中      華      民      國    九十二    年      四      月    二十九    日
~B法院書記官


司法院資訊處製作；財團法人民間司法改革基金會備份。
